【裁判字號】    92,訴,1270
【裁判日期】    920804
【裁判案由】    妨害國幣懲治條例
【裁判全文】
臺灣臺中地方法院刑事判決                        九十二年度訴字第一二七號
    公  訴  人  臺灣臺中地方法院檢察署檢察官
    被      告  甲○○
    選任辯護人  王能幸律師
右列被告因妨害國幣懲治條例案件，經檢察官提起公訴（九十一年度偵字第二○○五
四號），本院判決如左：
    主  文
甲○○連續意圖供行使之用，而偽造幣券，累犯，處有期徒刑陸年陸月。
扣案新版新台幣壹仟元偽鈔參佰玖拾柒張、舊版新台幣壹佰元偽鈔拾柒張、偽鈔半成
品肆拾肆張及彩色掃描影印傳真三用機（內貼新版新台幣壹仟元紙鈔貳張、舊版新台
幣壹佰元紙鈔壹張）、紙張切割機各壹台均沒收。
    事  實
一、甲○○前因違反槍砲彈藥刀械管制條例案件，經臺灣高等法院臺中分院判處有期
    徒刑一年確定，於民國八十七年六月九日執行完畢。詎仍不知悔改，竟意圖供行
    使之用，基於概括犯意，先購入彩色掃瞄影印傳真三用機及紙張切割機，並自九
    十年六月間起至同年八月間止，在其位於雲林縣虎尾鎮某租屋處，將二張新版新
    台幣（下同）一千元紙鈔及一張舊版一百元紙鈔黏貼在前開彩色掃瞄影印傳真三
    用機內，以彩色影印方式，在每張Ａ四白紙上各偽造新版一千元紙鈔二張及舊版
    一百元紙鈔一張，再用前開紙張切割機將偽鈔裁切成與真鈔相同大小，而連續偽
    造中央銀行發行之幣券。嗣甲○○因另案行使其所拾得之千元偽鈔案件（此部分
    業經臺灣高等法院臺中分院以九十一年度上訴字第六六○號判處有期徒刑三年三
    月確定），為警查獲，經警於九十年十二月十八日凌晨三時三十分許，徵得甲○
    ○之同意，前往其位於雲林縣斗六市○○路六弄一四號住處搜索，而扣得新版一
    千元偽鈔三百九十七張、舊版一百元偽鈔十七張、偽鈔半成品四十四張及其所有
    供本案偽造幣券所用之彩色掃描影印傳真三用機（內貼新版一千元紙鈔二張、舊
    版一百元紙鈔一張）、紙張切割機各一台（另扣得與本案甲○○偽造幣券犯罪無
    關之電熨斗、驗鈔機各一台），始查悉上情。
二、案經南投縣警察局移送臺灣南投地方法院檢察署檢察官呈請臺灣高等法院臺中分
    院檢察署檢察長移轉臺灣臺中地方法院檢察署檢察官偵查起訴。
    理  由
一、訊據被告甲○○矢口否認有何意圖供行使之用，而偽造幣券之事實，辯稱：扣案
    之彩色掃瞄影印傳真三用機、紙張切割機、偽鈔等物，是綽號「小潘」之友人，
    於九十年間，寄放在伊斗六住處的，伊並沒有偽造鈔票云云。另選任辯護人則為
    被告辯稱：(一)依最高法院八十九年台上字第五一○七號判決意旨，妨害國幣治罪
    條例第三條第一項所稱之偽造幣券，須摹仿通用幣券之真形、質地、顏色、文字
    、花紋簽章等，始得成立，如形式不相似或質地不相同，一般人視之即可輕易辨
    識真偽者，則不得謂為偽造。本件被告所偽造之紙鈔，經送鑑定結果，紙質與真
    鈔不同，且無水印、安全線、折光變色反應、凹凸效果，一般人單以手觸摸，即
    可明顯感覺出與真鈔之紙質及形式有極大差異，依照上開最高法院判決意旨，應
    不構成偽造幣券罪。(二)妨害國幣懲治條例第三條第一項之偽造幣券罪，須行為人
    主觀上有供行使之用之意圖，而為偽造幣券之行為，方得論以該罪。本件並無證
    據足以證明被告係基於供行使之用之意圖，而印製偽鈔，且被告於歷次訊問時，
    均一致供稱係因好奇好玩才印製偽鈔，被告主觀上既無供行使之用之意圖，即與
    偽造幣券罪之構成要件不合等語。
二、經查：
  (一)按被告之自白，非出於強暴、脅迫、利誘、詐欺、疲勞訊問、違法羈押或其他不
    正之方法，且與事實相符者，得為證據，刑事訴訟法第一百五十六條第一項定有
    明文。本件被告陳述其於九十年十二月十七日為警借提時，曾遭警員刑求。經本
    院向臺灣南投看守所調閱被告當日借提返所時之內外傷紀錄表，顯示被告於當日
    借提返所時，有左臉頰擦傷及右腰部輕微紅腫之情形，而被告於當日借提返所時
    ，亦自述遭警員刑求，有臺灣南投看守所九十二年六月十三日投所宗衛字第○九
    二○○○一○八九號函檢附之內外傷紀錄表在卷可稽（見本院卷第四六頁），是
    被告於當日（九十年十二月十七日）及翌日（九十年十二月十八日）警詢時所為
    不利於己之供述，依法均不得做為證據，先予敘明。
  (二)被告右揭意圖供行使之用，而偽造幣券之犯罪事實，業據被告於臺灣彰化地方法
    院九十年度訴字第一四六二號案件審理時自承：警察查扣的偽鈔是伊印的，是賣
    機器的人教伊印的（見該卷第七三、七五頁）、於臺灣高等法院臺中分院九十一
    年度上訴字第六六○號案件審理時供述：伊是看報紙還有聽人家說，才去買機器
    來製造偽鈔，機器一台一萬多元，偽造之時間是在九十年六月至八月間，地點是
    在雲林縣虎尾鎮，詳細地址忘記了，伊是將鈔票放在影印機上直接影印，沒有做
    防偽線，伊曾經把偽鈔拿給朋友謝家豪看，問他會不會覺得很粗糙（見該卷第三
    五至四一、九四至九七頁）及於本案偵訊時供稱：該批偽鈔是伊利用機器影印，
    製造後沒有使用過（見二○○五四號偵卷第二三頁）等語在卷，並經證人謝家豪
    於警詢時證稱：甲○○曾經於九十年十一月間，在伊位於彰化縣花壇鄉○○路○
    段九一三號租屋處，拿數量不詳之偽鈔給伊看（見八四號偵卷第二七、二八頁）
    、證人即被告之妻陳俞君於警詢時證述：警方於九十年十二月十八日凌晨三時三
    十分，在伊位於雲林縣斗六市○○路六弄一四號住處客房內所查獲之偽鈔及彩色
    掃瞄影印傳真三用機、紙張切割機等物，均是屬於甲○○所有（見八四號偵卷第
    三一頁）等語明確。而扣案偽鈔經送鑑定結果，其中新版一千元偽鈔三百九十七
    張，均以彩色噴墨方式仿印，無隱藏字及凹版印紋凸起效果，紙質與真鈔不同，
    無水印，安全線以彩色噴墨（含面額數字）或燙印箔膜仿鈔券正面五段裸露部分
    ，均無折光變色效果，部分左下角面額數字以亮光物質仿折光變色油墨，均無折
    光變色反應；其餘舊版一百元偽鈔十七張，均以彩色噴墨方式仿印，紙質與真鈔
    不同，無水印及安全線，該批鈔券經鑑定結果，均屬偽鈔，亦有中央銀行發行局
    九十二年四月一日台央發字第○九二○○二一八八六號函附卷可憑（見二○○五
    四號偵卷第四○、四一頁）。此外，復有彩色掃瞄影印傳真三用機及紙張切割機
    各一台扣案可資佐證，事證明確。
  (三)雖被告以前詞置辯，惟在受訊問人前後陳述不一致之情形，因接近案發時點記憶
    較深刻清晰，且較無外力干擾影響，所為之陳述當較事後翻供之詞為可信，此即
    案重初供原則。本件被告於前案法院審理及本案檢察官偵訊時，已承認利用影印
    機製造偽鈔之犯行，其事後翻異前詞，改稱：扣案偽鈔及機器都是友人所寄放云
    云，實難採信。況被告雖辯稱：扣案偽鈔及機器都是友人所寄放云云，然關於究
    竟是何人所寄放一節，被告忽稱「小潘」，忽改稱「小黑」、「阿文」等，前後
    反覆矛盾，且均未能提出該人之真實姓名年籍供本院查證，自非可採。
  (四)另選任辯護人雖執上開理由為被告辯解，惟：
  1.如前所述，被告係將真鈔貼在影印機上，以彩色影印之方式，印製新版一千元紙
    鈔及舊版一百元偽鈔，就此而言，被告所偽造之紙鈔與真鈔形式上完全相同。至
    於被告偽造之紙鈔雖與真鈔紙質不同，且無水印及安全線等防偽辨識系統，但此
    僅屬個案偽造技術優劣之問題，不能執此而謂被告所印製者，非屬偽鈔。況被告
    所偽造之紙鈔不論在外觀形式或紙張大小上，均與真鈔完全相同，如予刻意揉捏
    使之變舊變薄，或將之對折使用，或混在真鈔中使用，於短暫交易過程中，一般
    人單憑肉眼及觸感，仍有無法立即辨識其為偽鈔而予收受之可能。選任辯護人此
    部分辯解，尚非可採。
  2.另被告雖供稱其係因好奇好玩始偽造紙鈔，然衡以常情，被告如非基於供行使之
    用之意圖，而印製偽鈔，何須事前耗資數萬元購買彩色掃瞄影印傳真三用機及紙
    張切割機，並耗費多時印製，此觀印製張數高達數百張即明，更於印製完成後，
    特地交予友人檢視是否可資辨認係偽鈔。因此，被告有行使該批偽造紙鈔之意圖
    甚明。選任辯護人此部分所辯，亦不足採。
  (五)綜上所述，被告及選任辯護人所辯均不足採。本件事證明確，被告犯行堪以認定
    。
三、核被告所為，係犯妨害國幣懲治條例第三條第一項之意圖供行使之用，而偽造幣
    券既遂罪（成品部分）及同條第三項、第一項之意圖供行使之用，而偽造幣券未
    遂罪（半成品部分）。公訴意旨認被告上開偽造紙鈔半成品部分之犯行亦構成意
    圖供行使之用，而偽造幣券既遂罪，容有未合，應予更正。被告先後多次偽造幣
    券既遂、未遂犯行，時間緊接，犯罪構成要件相同，顯係基於概括犯意為之，應
    依連續犯之規定論以情節較重之意圖供行使之用，而偽造幣券既遂罪，除法定刑
    為無期徒刑部分不得加重外，其餘予以加重其刑。被告前因違反槍砲彈藥刀械管
    制條例案件，經臺灣高等法院臺中分院判處有期徒刑一年確定，於八十七年六月
    九日執行完畢，有臺灣高等法院被告全國前案紀錄表在卷可參（見本院卷第八、
    二○頁），其於有期徒刑執行完畢五年內再犯本件有期徒刑以上之罪，為累犯，
    除法定刑為無期徒刑部分不得加重外，其餘應依法遞加重其刑。爰審酌被告年輕
    力壯，不思努力工作賺取正當酬勞，竟藉偽造幣券方式圖牟不勞而獲，其偽造幣
    券之金額達三十九餘萬元，嚴重擾亂社會金融秩序，惡性重大，犯後猶飾詞圖卸
    ，欠缺悔過之具體表現等一切情狀，量處如主文所示之刑。至選任辯護人雖謂：
    被告本件犯行係與被告另涉槍砲、竊盜、強盜等案件同時為警查獲，而被告於該
    等案件偵查時，充分配合，承辦檢察官因此於起訴書上引用證人保護法之規定，
    請求法院予以減刑並從輕量刑，則被告本件犯行，亦應有證人保護法相關規定之
    適用，而應予減刑或從輕量刑。經本院調閱被告所涉強盜等案件之起訴書（臺灣
    南投地方法院檢察署九十年度偵字第四五八○、四五八四號、九十一年度偵字第
    七○、八三、一五七、二八○號），顯示承辦檢察官係因被告於該案偵查中，主
    動供承強盜、竊盜等案之共犯，並有所獲，從而於起訴書中援引證人保護法相關
    規定，請求法院從輕量刑，然被告於本案中係否認犯罪，更無在檢察官偵查中或
    法院審理中供出偽造幣券之共犯或其他自己見聞之犯罪或流氓事證，並依法接受
    對質及詰問之情形，與證人保護法之規定不合，本院自無從依證人保護法相關規
    定，對被告予以減刑或從輕量刑，併予敘明。又扣案新版一千元偽鈔三百九十七
    張、舊版一百元偽鈔十七張、偽鈔半成品四十四張，不問屬於犯人與否，均應依
    妨害國幣懲治條例第六條規定，宣告沒收。扣案彩色掃描影印傳真三用機（內貼
    新版一千元紙鈔二張、舊版一百元紙鈔一張）、紙張切割機各一台，依照前開說
    明，堪認係被告所有供本案偽造幣券犯罪所用之物，爰依刑法第三十八條第一項
    第二款規定，宣告沒收。另扣案之電熨斗、驗鈔機各一台，因被告否認該等物品
    與其本案偽造幣券犯罪有所關連，復查無其他積極證據足認該等物品乃被告所有
    供本案偽造幣券犯罪所用之物，爰不併予宣告沒收，附此敘明。
據上論斷，應依刑事訴訟法第二百九十九條第一項前段，妨害國幣懲治條例第三條第
一項、第三項、第六條，刑法第十一條前段、第五十六條、第四十七條、第三十八條
第一項第二款，罰金罰鍰提高標準條例第一條前段，判決如主文。
本案經檢察官林俞妙到庭執行職務。
中      華      民      國      九十二      年      八      月    四    日
                                臺灣臺中地方法院刑事第四庭
                                    審判長法  官  張  靜  琪
                                          法  官  楊  真  明
                                          法  官  羅  智  文
右正本證明與原本無異。
如不服本判決，應於送達後十日內向本院提出上訴狀（須附繕本），上訴於臺灣高等
法院臺中分院。
                                          書記官
中      華民      國      九十二      年      八      月    七    日
附錄論罪科刑法條
妨害國幣懲治條例第三條第一項、第三項
意圖供行使之用，而偽造、變造帣者，處無期徒刑或五牛以上有期徒刑，得併科五千
元以下罰金。
第一項之未遂犯罰之。


司法院資訊處製作；財團法人民間司法改革基金會備份。
